【裁判字號】    99,事聲,5053
【裁判日期】    990906
【裁判案由】    聲明異議（消債）
【裁判全文】
臺灣士林地方法院民事裁定            99年度事聲字第5053號
異  議  人  萬泰商業銀行股份有限公司
法定代理人  丁○○
代  理  人  甲○○
異  議  人  遠東國際商業銀行股份有限公司
法定代理人  乙○○
相  對  人  丙○○○○○○
上列聲請人對於本院司法事務官民國99年7 月30日98年度司執消
債更字第68號認可更生方案之裁定聲明異議，本院裁定如下：
    主  文
異議駁回。
    理  由
一、按關於更生或清算之程序，除本條例別有規定外，準用民事
    訴訟法之規定，消費者債務清理條例（下稱消債條例）第15
    條定有明文。又按當事人對於司法事務官處理事件所為之終
    局處分，得於處分送達後10日之不變期間內，以書狀向司法
    事務官提出異議；司法事務官認前項異議有理由時，應另為
    適當之處分，認異議為無理由者，應送請法院裁定之；法院
    認第1 項之異議為有理由時，應為適當之裁定，認異議為無
    理由者，應以裁定駁回之，民事訴訟法第240 條之4 第1 項
    前段、第2 項、第3 項分別規定明確。
二、異議意旨略以：原審裁定以內政部地政司之相鄰近地段腳億
    價格合算債務人房產價值為新台幣（下同）350 萬元，惟該
    價格並不包含停車位，以台北縣停車位交易價格約120 萬至
    180 萬元而言，債務人之不動產價格應有470 萬元至530 萬
    元，扣除230 萬元房屋貸款，應有餘額240 萬至300 萬元，
    顯高於更生方案清償總額144 萬元甚多。另債務人之不動產
    於本院98年度司執字第12304 號強制執行事件，曾經委請專
    業之不動產仲介業者估價，總價為427 萬元。原審裁定並未
    審酌此一鑑定價格應有疏漏。如以上開鑑定價格計算，扣除
    房屋貸款230 萬元，亦有197 萬元之剩餘價值，亦高於更生
    方案清償總額144 萬元。綜上，原審裁定對於債務人不動產
    之估價過低，更生方案清償總額遠低於以清算程序債權人所
    得分配之金額，顯有消債條例第64條第2 項第3 款規定之情
    形，不認可之情形。原裁定逕予認可債務人之更生方案，爰
    依法提出異議。
三、經查，本件債務人聲請更生，前經本院裁定於民國98年8 月
    5 日16時開始更生程序，並命由司法事務官進行更生程序，
    有本院98年度消債更字第25號裁定附卷可稽。債務人所提更
    生方案，其條件以每1 個月清償1 次，每期清償1 萬5000元
    ，共清償96期，核計8 年，清償總額為144 萬元，清償成數
    為52.60 ﹪，嗣經本院司法事務官依消債條例第64條第1項
    規定，以98年執消債更字第68號裁定逕予認可，亦有本院98
    年度執消債更字第68號裁定在卷可考。再查，債務人名下有
    位於臺北縣汐止市之不動產，係供債務人全戶居住之自用住
    宅，且經債權人玉山商業銀行股份有限公司（以下簡稱玉山
    銀行）為擔保自用住宅貸款債權，而設有本金最高限額360
    萬元之抵押權。債權人玉山商業銀行於本件更生程序申報於
    債務人開始更生時，受抵押權擔保之貸款債權為230 萬2503
    元，有本院於97年10月3 日公告確定之債權表在卷可佐（見
    本院98年執消債更字第68號卷第98頁）。是以，債權人名下
    既有財產，其所提更生方案依消債條例第64條第2 項第3款
    規定，若無擔保及無優先權受償總額，顯低於法院裁定開始
    更生程序時，依清算程序所得受償之總額時，法院即不得依
    消債條例第64條第1 項以裁定認可更生方案。從而，本件應
    審酌者，即本件更生方案無擔保及無優先權債權受償總額
    144 萬元，是否顯低於債務人名下不動產於開始更生時之價
    值，扣除有擔保權及有優先權債權後之餘額，合先敘明。
四、本件異議人主張債務人名下不動產之價值，除應以內政部地
    政司所公告之交易價格估定其價值為320 萬元外，另應計算
    該不動產附有之停車位應有120 萬至180 萬元之價格，另本
    院98年度司執字第12304 號執行案件送鑑定結果亦估定總價
    為427 萬元，並以此價格定第一次拍賣抵價，故原裁定估定
    債務人之不動產僅價值350 萬元應非正確。惟查，債務人之
    不動產價值之價格估算，是預估性質，並非真正交易價格，
    影響真正交易價格之因素甚多，內政部之交易價格本為參考
    之用，其並非債務人不動產之真正交易價格。又異議人估計
    債務人不動產所附有之停車位價值達120 萬元至180 萬元，
    並無提出任何憑據證明，泛稱台北縣之停車位價值價值在
    120 萬至180 萬元云云，但台北縣幅員廣大，停車位之價格
    與其周圍環境是否容易停車有關，依據玉山銀行不動產鑑價
    報告所載（98年執消債更字第68號卷第161 頁），系爭不動
    產之地理位置偏遠，其停車位之需求與市區之住宅難以相比
    ，實難認定異議人估定120 萬元至180 萬元之價格為適當，
    異議人以內政部公布之交易價格加上異議人自行臆測之停車
    位價格，認為債務人的不動產價值高達470 萬元至530 萬元
    ，顯非可採。另本院98年度司執字第12304 號執行案件送鑑
    定結果雖估定總價為427 萬元，此為不動產之正常價格，用
    以供定拍賣底價。而成交價為售價之80％，有該鑑定報告附
    於98年司執字第12304 號卷可參。故鑑定價格為427 萬元，
    如實際出售成交應僅有341.6 萬元，另參酌玉山銀行鑑定報
    告所鑑定之價格為330 萬元，原審裁定估定債務人之不動產
    之價格為350 萬元尚無過低。是以，債務人名下不動產價值
    350 萬元，扣除有擔保權債權金額203 萬2,503 元後，所餘
    119 萬7497元，已低於本件更生方案無擔保及無優先權受償
    總額144 萬元。從而，債務人並無同條例第64條第2 項第3
    款所定不得認可之消極事由存在。本院司法事務官不經債權
    人會議可決，予以裁定認可該更生方案，經核並無不合。異
    議人聲明異議，非有理由，應予駁回。
六、爰裁定如主文。
中    華    民    國    99    年    9     月    6     日
                  民事第一庭  法      官  黃珮禎
上為正本係照原本作成。
如不服本裁定，應於裁定送達後10日內，以書狀向本院提出抗告
，並繳納抗告費新臺幣1千元。
中    華    民    國    99    年    9     月    7     日
                              書  記  官  周嫣蘋

司法院資訊處製作；財團法人民間司法改革基金會備份。
